臺灣高等法院刑事判決　　　　　　　　99年度上訴字第4417號
上　訴　人　臺灣士林地方法院檢察署檢察官
被　　　告　呂國良
上列上訴人因被告違反毒品危害防制條例案件，不服臺灣士林地
方法院99年度審訴字第427 號，中華民國99年10月29日第一審判
決(起訴案號：臺灣士林地方法院檢察署99年度毒偵字第373 號)
，提起上訴，本院判決如下：
    主  文
上訴駁回。
    事實及理由
一、本案經本院審理結果，認第一審以被告呂國良犯毒品危害防
    制條例第10條施用第一級毒品及施用第二級毒品罪，各判處
    有期徒刑8月、5月，定應執行刑為有期徒刑1 年，並諭知扣
    案海洛因、安非他命沒收銷燬，扣案吸食器1組、玻璃球1顆
    沒收，認事用法及量刑均無不當，應予維持，並引用第一審
    判決書記載之事實、證據及理由(如附件)。
二、檢察官上訴意旨略以：被告前有多次施用毒品前科，再犯本
    件施用第一級、第二級毒品犯行，且持有第二級毒品重量多
    達8.0588公克，顯見其經前次矯治後，仍不知悔改，為使罰
    當其罪，以收一般及個別預防之效，實有必要予以加重其刑
    ，原審之量刑除難收矯治之效外，似亦與比例原則、平等原
    則、罪刑相當原則有違。請求撤銷原判決，並就施用第一級
    毒品部分量處有期徒刑1年4月，施用第二級毒品部分量處有
    期徒刑1年2月云云。
三、經查，原判決已敘明：審酌被告曾因施用毒品犯行而送觀察
    、勒戒、強制戒治及法院判處罪刑確定，仍不知悛悔，復再
    施用第一級毒品及第二級毒品，顯見其戒絕毒品之決心不堅
    ，及本件犯罪之動機、手段、施用毒品為自戕行為，對身體
    健康產生危害及犯罪後終能坦承犯行之態度等一切情狀，分
    別量處有期徒刑8月、5月，並定應執行刑為有期徒刑 1年。
    按量刑輕重，係屬事實審法院得依職權自由裁量之事項，苟
    其量刑已以行為人之責任為基礎，並斟酌刑法第57條各款所
    列情狀，而未逾越法定刑度或有濫用權限情事，即不得任意
    指為違法 (最高法院75年台上字第7033號判例、98年度台上
    字第5002號判決意旨參照) 。原審已就量刑詳為審酌並敘明
    理由如上，原判決之量刑既未逾越法定刑度，亦未濫用自由
    裁量之權限，難認有何不當。檢察官上訴意旨認原審量刑過
    輕，為無理由，其上訴應予駁回。
據上論斷，應依刑事訴訟法第373條、第368條，判決如主文。
本案經檢察官柯麗鈴到庭執行職務
中    華    民    國   100    年    2     月    17    日
            刑事第十三庭  審判長法  官  曾德水
                                法  官  楊貴雄
                                法  官  宋松璟
以上正本證明與原本無異。
施用第一級毒品部分如不服本判決，應於收受送達後10日內向本
院提出上訴書狀，其未敘述上訴之理由者並得於提起上訴後10日
內向本院補提理由書（均須按他造當事人之人數附繕本）「切勿
逕送上級法院」。
施用第二級毒品部分不得上訴
                                書記官  蘇秋
中    華    民    國   100    年    2     月    17    日
附件：
臺灣士林地方法院刑事判決             99年度審訴字第427號
公  訴  人  臺灣士林地方法院檢察署檢察官
被      告  呂國良  男  48歲（民國○○年○月○日生）
                    身分證統一編號：Ｚ000000000號
                    住基隆市○○區○○路258巷7號
                    （另案於臺灣基隆監獄執行中）
上列被告因違反毒品危害防制條例案件，經檢察官提起公訴（99
年度毒偵字第373 號），被告於準備程序就被訴事實為有罪之陳
述，經本院合議庭裁定本件由受命法官獨任依簡式審判程序審理
，並判決如下：
    主  文
呂國良施用第一級毒品，累犯，處有期徒刑捌月，扣案之海洛因
包（驗餘淨重合計為零點玖柒肆零公克）沒收銷燬；又施用第
二級毒品，累犯，處有期徒刑伍月，扣案之甲基安非他命玖包（
驗餘淨重合計為捌點零伍捌捌公克）沒收銷燬、吸食器壹組及玻
璃球壹顆均沒收。應執行有期徒刑壹年，扣案之海洛因包（驗
餘淨重合計為零點玖柒肆零公克）及甲基安非他命玖包（驗餘淨
重合計為捌點零伍捌捌公克）均沒收銷燬、吸食器壹組及玻璃球
壹顆均沒收。
    事  實
一、呂國良前因施用毒品案件，經法院裁定送觀察、勒戒後，認
    無繼續施用毒品之傾向，已於民國88年4 月21日執行完畢釋
    放出所，並由臺灣基隆地方法院檢察署檢察官以88年度偵字
    第2419號為不起訴處分確定；復於前揭觀察、勒戒執行完畢
    後5 年內之88年間，因施用毒品案件，除經法院裁定送強制
    戒治，並經臺灣基隆地方法院檢察署檢察官以88年度偵字第
    3044號提起公訴，其中強制戒治部分，於91年6 月19日戒治
    期滿而執行完畢。至刑事追訴部分，經臺灣基隆地方法院以
    88年度基簡字第649 號判決判處有期徒刑5 月確定。又因先
    後3 次施用毒品案件，經臺灣基隆地方法院分別以89年度基
    簡字第91號判決判處應執行有期徒刑7 月確定、以89年度訴
    字第606 號判決判處有期徒刑8 月、6 月，應執行有期徒刑
    1 年確定及以90年度訴緝字第36號判決判處有期徒刑1 年、
    8 月，應執行有期徒刑1 年6 月確定，上揭各案件接續執行
    ，已於93年11月30日縮短刑期假釋出監，所餘刑期並付保護
    管束，於94年11月13日保護管束期滿，未經撤銷假釋，其未
    執行之刑，以已執行論。再因連續同時施用第一、二級毒品
    案件，經臺灣基隆地方法院以95年度訴字第181 號判決判處
    有期徒刑2 年2 月，並迭經臺灣高等法院及最高法院判決駁
    回上訴確定，嗣經減為有期徒刑1 年1 月後，已於97年6 月
    3 日縮刑期滿執行完畢。詎呂國良猶不知悛悔，各基於施用
    第一級毒品海洛因及第二級毒品甲基安非他命之犯意，於99
    年2 月7 日上午某時許，在其位於臺北縣汐止市○○街47巷
    7 號8 樓友人住處，分別以將海洛因摻入香菸內點燃吸食煙
    霧，另將甲基安非他命置於吸食器內燒烤吸食煙霧之方式，
    各施用第一級毒品海洛因及第二級毒品甲基安非他命1 次。
    嗣於99年2 月7 日中午12時許，呂國良因另案通緝在上址遭
    警逮捕，並當場扣得第一級毒品海洛因3 包（驗餘淨重合計
    為0.9740公克）、第二級毒品甲基安非他命9 包（驗餘淨重
    合計為8.0588公克）及其所有供施用甲基安非他命所用之吸
    食器1 組、玻璃球1 顆，經警採集其尿液送驗結果，始悉上
    情。
二、案經基隆市警察局第二分局報請臺灣士林地方法院檢察署檢
    察官偵查起訴。
    理  由
一、上揭事實，業據被告呂國良於本院準備程序及審理時均已坦
    承不諱（見本院卷第37頁、第39頁背面、第70頁背面），且
    被告為警查獲後所採集之尿液，經送臺灣尖端先進生技醫藥
    股份有限公司以「酵素免疫分析法」為初步檢驗、「氣相層
    析質譜儀法」為確認檢驗之檢驗結果，呈嗎啡、安非他命及
    甲基安非他命陽性反應，此有該公司99年3 月3 日濫用藥物
    檢驗報告及基隆市警察局第二分局偵辦毒品案件尿液檢體對
    照表各1 份附卷可參（見毒偵卷第5 頁、第54頁），而被告
    前開為警查獲並扣案之白色粉末3 包（驗餘淨重合計為0.97
    40公克）、白色微黃透明結晶9 包（驗餘淨重合計為8.0588
    公克），經送交通部民用航空局航空醫務中心鑑驗結果，分
    別確係第一級毒品海洛因、第二級毒品甲基安非他命等情，
    亦有該局99年7 月21日航藥鑑字第0994696 號毒品鑑定書1
    紙附卷可憑（見本院卷第68頁）；此外，並有扣案之吸食器
    1 組、玻璃球1 顆及查獲照片16張可為佐證（見毒偵卷第24
    至28頁），足認被告前開自白與事實相符，應可採信。
二、按毒品危害防制條例於92年7 月9 日修正公布，自93年1 月
    9 日施行，其中第20條、第23條將施用毒品之刑事處遇程序
    區分為「初犯」、「5 年內再犯」、「5 年後再犯」。依其
    立法理由之說明：「初犯」，經觀察、勒戒或強制戒治，應
    為不起訴處分或不付審理之裁定；經觀察、勒戒或強制戒治
    執行完畢釋放後，「5 年內再犯」者，因其再犯率甚高，原
    實施之觀察、勒戒及強制戒治既已無法收其實效，爰依法追
    訴或裁定交付審理。至於經觀察、勒戒或強制戒治執行完畢
    釋放，「5 年後再犯」者，前所實施之觀察、勒戒或強制戒
    治已足以遮斷其施用毒品之毒癮，為期自新及協助其斷除毒
    癮，仍用「初犯」規定，先經觀察、勒戒或強制戒治之程序
    。從而，依修正後之規定，祇於「初犯」及「5 年後再犯」
    2 種情形，有其追訴條件之限制，即須於初犯經觀察、勒戒
    或強制戒治釋放後，5 年內均無施用毒品之行為，始能認其
    前所實施之觀察、勒戒或強制戒治已足遮斷毒癮，而得於5
    年後再犯時，再予適用初犯之規定，重行觀察、勒戒等程序
    。倘5 年內已經再犯，經依法再為保安處分或追訴處罰，縱
    其第3 次（或第3 次以上）施用毒品之時間，在初犯之保安
    處分執行完畢釋放5 年以後，即與「5 年後再犯」之情形有
    別，且因已於「5 年內再犯」，顯見其再犯率甚高，原實施
    觀察、勒戒或強制戒治，已無法收其實效，自無再經觀察、
    勒戒及強制戒治之必要，應由檢察官逕行起訴，始符新法修
    正之本旨（最高法院97年第5 次刑事庭會議決議、97年度臺
    非字第540 號判決參照）。查，本件被告前因施用毒品案件
    ，前經法院裁定送觀察、勒戒及強制戒治，並於執行完畢後
    5 年內再犯施用毒品罪，業經追訴及判處罪刑確定等情，有
    臺灣高等法院被告前案紀錄表在卷可稽，是被告本次所為施
    用毒品之犯行，距離前開觀察、勒戒及強制戒治執行完畢釋
    放雖已逾5 年，惟被告於上開觀察、勒戒及強制戒治執行完
    畢後5 年內，既已再犯施用毒品罪，並經追訴、處罰，揆諸
    前揭說明，其本次犯行即與毒品危害防制條例第20條第3 項
    所稱之「5 年後再犯」有別，是公訴人依法追訴，於法並無
    不合，本院自應依法論科。
三、核被告呂國良所為，各係犯毒品危害防制條例第10條第1 項
    之施用第一級毒品罪及同條第2 項之施用第二級毒品罪。其
    施用前、後持有海洛因及甲基安非他命之低度行為，各應為
    施用之高度行為所吸收，均不另論罪。被告上開所犯2 罪間
    ，其犯意各別，行為互殊，應予分論併罰，公訴人認被告所
    犯上開2 罪，係以一施用行為觸犯數罪名，為想像競合犯，
    恐有誤會，應予更正。又被告有事實欄所載之犯罪科刑並已
    執行完畢等情，有臺灣高等法院被告前案紀錄表在卷可稽，
    其於有期徒刑執行完畢後5 年內，故意各再犯本案有期徒刑
    以上之罪，各應依刑法第47條第1 項規定論以累犯，並加重
    其刑。爰審酌被告曾因施用毒品犯行而送觀察、勒戒、強制
    戒治及法院判處罪刑確定，仍不知悛悔，復再施用第一級毒
    品及第二級毒品，顯見其戒絕毒品之決心不堅，及本件犯罪
    之動機、手段、施用毒品為自戕行為，對身體健康產生危害
    及犯罪後終能坦承犯行之態度等一切情狀，分別量處如主文
    所示之刑，並定其應執行刑，以示懲儆。
四、扣案之第一級毒品海洛因3 包（驗餘淨重合計為0.9740公克
    ）及第二級毒品甲基安非他命9 包（驗餘淨重合計為8.0588
    公克），分別係第一級、第二級毒品，均應依毒品危害防制
    條例第18條第1 項前段之規定沒收銷燬之。另扣案之吸食器
    1 組及玻璃球1 顆，均為被告所有，且為供其施用甲基安非
    他命所用之物，業據其供承在卷，自應依刑法第38條第1 項
    第2 款之規定宣告沒收。至另扣案之白色透明結晶1 包，經
    鑑驗結果僅檢出管制藥品管理條例第四級管制藥品原料藥（
    同為毒品危害防制條例第四級毒品先驅原料）假麻黃，並
    未檢出海洛因或甲基安非他命成分，有上開交通部民用航空
    局航空醫務中心毒品鑑定書1 份在卷可稽（見本院卷第68頁
    ），且無證據足資證明前揭物品係被告供本案犯罪所用之物
    ，依毒品危害防制條例第18條第1 項中段規定，自應由主管
    機關查明是否「無正當理由而擅自持有」，再決定是否為沒
    入銷燬之行政處分，併此敘明。
據上論斷，應依刑事訴訟法第273 條之1 第1 項、第299 條第1
項前段，毒品危害防制條例第10條第1 項、第2 項、第18條第1
項前段，刑法第11條、第47條第1 項、第51條第5 款、第38條第
1 項第2 款，判決如主文。
本案經檢察官顏珮珊到庭執行職務。
中    華    民    國    99    年     10    月    29   日
                  刑事第一庭法  官  莊明達
以上正本證明與原本無異。
如不服本判決應於收受判決後10日內向本院提出上訴書狀，並應
敘述具體理由；其未敘述上訴理由者，應於上訴期間屆滿後20日
內向本院補提理由書 。
                            書記官  丁梅芬
中    華    民    國    99    年     10    月    29   日
附錄：本件論罪科刑依據法條全文：
毒品危害防制條例第10條：
施用第一級毒品者，處6月以上5年以下有期徒刑。
施用第二級毒品者，處3 年以下有期徒刑。